臺灣嘉義地方法院刑事裁定　　　　　　 96年度交聲字第133號
原處分機關　交通部公路總局嘉義區監理所
異　議　人
即受處分人　甲○○
上列異議人因違反道路交通管理處罰條例案件，對於交通部公路
總局嘉義區監理所於中華民國96年5 月28日所為之處分（原處分
案號：嘉監裁字第裁70-AEV114038號），聲明異議，本院裁定如
下：
    主  文
原處分撤銷。
甲○○不罰。
    理  由
一、原處分機關陳述意旨略以：異議人即受處分人甲○○所有之
    車牌號碼LVD-761 號重型機車，於民國95年11月21日9 時10
    分，在台北市○○街（內湖國中前），經台北市警察局內湖
    分局以第AEV114038 號通知單舉發「拼裝車輛（三輪車）未
    經核准領用牌照行駛於道路」之違規，並指定到案日期為95
    年12月6 日，丁○○當場拒絕簽收違規通知單，異議人亦未
    依通知單所載應到案日期繳納罰鍰或提出不服舉發之陳述，
    原處分機關遂於96年3 月2 日逕行裁決，惟因本案受處分人
    （即汽車所有人）並非當場被查獲之駕駛人，舉發機關亦未
    另行送達通知，原處分機關遂於96年3 月26日發函同意撤銷
    96年3 月2 日之裁決書，並另行檢送上開舉發通知書予異議
    人，指定到案日期為96年4 月10日，嗣後原處分機關又於96
    年5 月2 日開立裁決書，惟因該次裁決書內容有誤載情事，
    且異議人亦於96年5 月23日再次聲明異議，原處分機關遂自
    行撤銷96年5 月2 日之裁決書，並另行開立96年5 月28日嘉
    監裁字第裁70-AEV114038號裁決書（即原處分），依道路交
    通管理處罰條例第12條第1 項第2 款以及同條第2 項之規定
    ，處異議人罰鍰新台幣（下同）8,400 元並車輛沒入。
二、異議意旨略以：上開時、地遭查獲之重型機車，車牌號碼原
    為「000-0000」，乃異議人之父親所有，其於78年底過世後
    ，即於79年初過戶予異議人，並於83年12月13日換發新牌照
    為「LVD-761 」，該車均放在老家不用，為異議人之母親林
    吳緞（94年1 月已去世）所保管，該車在86年12月24日已辦
    理車輛牌照繳銷（繳回牌照及行車執照），車輛並轉賣予中
    古商，故異議人並非該違規車輛之所有人，不應處罰異議人
    ，原處分未先確認受處分之對象，後又多次處分顯然錯誤，
    且未給異議人陳述意見之機會，應予撤銷等語。
三、經查：
(一)拼裝車輛未經核准領用牌證行駛者，處汽車所有人新臺幣3
    千6 百元以上1 萬8 百元以下罰鍰，並禁止其行駛，車輛並
    沒入之，道路交通管理處罰條例第12條第1 項第2 款、第2
    項定有明文。由上開條文可知其處罰之對象為「汽車所有人
    」。又依民法第761 條第1 項前段之規定，動產物權之讓與
    ，非將動產交付，不生效力，此之所謂交付，固非以現實交
    付為限，即如依同條第1 項但書及第2 項、第3 項規定之簡
    易交付，佔有改定及指示交付，亦發生交付效力，此項規定
    於汽車物權之讓與，亦有適用；雖依道路交通安全規則之規
    定，汽車牌照應由汽車所有人向公路監理機關申請登記，經
    檢驗合格後發給之，過戶時亦同，不過係交通主管機關基於
    行政權之作用，管理汽車動態過程之措施，故應申請登記之
    事項涉及新領牌照、過戶，暨停駛、復駛、報廢、繳銷牌照
    及註銷牌照等各項，其內容及登記之效力，與汽車物權之得
    喪變更，尚屬有間，自不能因道路交通安全規則，設有公路
    監理機關之登記制度而排除民法第761 條規定之適用（最高
    法院70年台上字第4771號判例意旨參照）。亦即汽車所有權
    之移轉，仍應回歸民法之規定以為認定。
(二)丁○○於95年11月21日9 時10分，在台北市○○街（內湖國
    中前），經台北市警察局內湖分局以第AEV114038 號通知單
    舉發「拼裝車輛（三輪車）未經核准領用牌照行駛於道路」
    之違規，當時車子並未懸掛車牌，是由引擎號碼查知登記之
    所有人為異議人，丁○○則拒絕簽收舉發通知單等情，有上
    開舉發通知單、臺北市政府警察局內湖分局員警工作紀錄簿
    影本各1 紙，以及查獲現場照片5 張在卷足稽（見本院卷第
    7 頁背面、第50至52頁），並經本院傳訊舉發本件交通違規
    之內湖分局康寧派出所員警丙○○以及丁○○到庭具結證述
    明確（見本院卷第39至42頁），堪信為真實。
(三)另異議人主張上開違規車輛已於86年12月24日繳銷牌照，亦
    為原處分機關所是認，並有原處分機關96年8 月21日嘉監車
    字第0960111496號函檢附之機車異動歷史查詢資料在卷可佐
    （見本院卷第58至60頁）。異議人復主張上開違規車輛已於
    86年間轉售予中古車商乙節，則有證人即異議人之鄰居乙○
    ○於本院審理中具結證稱：將近10年前，因為異議人的母親
    要將上開車輛賣給回收商，而異議人都住在台北，所以證人
    曾幫忙把車子抬到回收商的車上，當時賣得2 百元（見本院
    卷第43至45頁）；參以證人丁○○亦於本院審理中具結證稱
    ：被查獲之車輛係在台北縣樹林市向一個專門做三輪車的興
    隆三輪車行老闆買的，是在被查獲前半個月買的，當時老闆
    說車子報廢了，沒有車牌，引擎號碼不用弄掉，並說車子是
    購買來的（見本院卷第41至42）；堪認異議人主張上開車輛
    在多年間即已出售予中古商，應屬實在。揆諸前引民法第
    761 條第1 項之規定，以及最高法院判例之意旨，應認上開
    車輛之所有權已於多年前因交付而由異議人移轉予該不知名
    之中古商，再輾轉於95年11月間移轉於丁○○，異議人並非
    該違規車輛之所有人甚明。
四、綜上所述，異議人既非上開違規車輛之所有人，則原處分機
    關援引交通管理處罰條例第12條第1 項第2 款、第2 項之規
    定，處異議人罰鍰8,600 元並車輛沒入，即有違誤，應由本
    院予以撤銷，並為異議人不罰之諭知。
據上論斷，應依道路交通管理處罰條例第87條第2 項，道路交通
案件處理辦法第20條，裁定如主文。
中 　華　  民  　國　　96　　年   　8  　月   　31　  日
          　        交通法庭  法  官　陳  蒨  儀
上列正本證明與原本無異。
如不服本裁定，應於裁定送達後5日內向本院提出抗告狀（應附
繕本）。
中　　華　　民　　國　　96　　年　　9 　　月　　3   　日
                                書記官  楊  國  色
